【裁判字號】    94,易,586
【裁判日期】    950227
【裁判案由】    竊盜等
【裁判全文】
臺灣臺南地方法院刑事判決               94年度易字第586號
    公  訴  人  臺灣臺南地方法院檢察署檢察官
    被      告  乙○○
                        12號.
                        另案在臺灣臺南監獄臺南分監執行中
上列被告因竊盜等案件，經檢察官提起公訴（九十四年度偵字第
四四九四號），被告於準備程序中就被訴事實為有罪之陳述，受
命法官於聽取當事人之意見後，本院合議庭裁定由受命法官獨任
進行簡式審判程序，判決如下：
    主    文
乙○○結夥三人以上竊盜，累犯，處有期徒刑柒月，扣案之新臺
幣伍佰元沒收；又未指定犯人，而向該管公務員誣告犯罪，累犯
，處拘役貳拾日，如易科罰金，以佰元折算壹日。
    犯罪事實
一、乙○○於九十三年十月二十三日下午某時，駕駛車牌號碼Ｇ
    Ｅ－二五三六號自用小貨車搭載汪思榮（曾經判決確定，另
    為不起訴處分）、陳中富（另行判決確定）外出閒逛，途經
    臺南縣歸仁鄉北段二○四一地號工地時，因見為丙○○所有
    放置在工地內之工字鐵數支，三人竟基於意圖為自己不法所
    有之犯意聯絡，於同日下午五時三十分許，由乙○○將渠等
    乘坐車輛駛入該工地內，再由乙○○及陳中富下車徒手將上
    開工字鐵計六支（價值約新臺幣〈下同〉一萬元）搬運上車
    ，汪思榮則在車上把風，而三人結夥竊取上開工字鐵，得手
    後隨即驅車離去，並於同日晚間六時二十分許，將所竊得之
    上開工字鐵，載往臺南縣仁德鄉○○路○段四五九號，以二
    千一百九十七元之代價，出售予不知情之資源回收商東良。
    乙○○於換取金錢後，自己先拿取其中之五百元，其餘則交
    由汪思榮及陳中富朋分。嗣乙○○以渠等竊取上開物品欲離
    去之際，與適駕車返回上開工地之丙○○、蔡明煌及吳東霖
    交會而過為由，唯恐渠等乘坐之車輛被人記下車號報警，明
    知該自用小貨車並未遺失，竟另行竟基於未指定犯人而誣告
    之犯意，先將上開所駕駛之自用小貨車停放在臺南縣關廟鄉
    ○○路四一六號對面路旁，再於同日晚間六時五十八分許，
    在臺南縣關廟鄉○○村○○路及成功路口之統一超商前，以
    公共電話向臺南縣警察局歸仁分局警員報案指稱上開自用小
    貨車於臺南縣關廟鄉○○路一三五巷一二號遭人竊取，請求
    追究竊盜者罪責，而誣告不特定人犯有竊盜罪嫌。其後，因
    丙○○果真記下乙○○所駕駛上開車輛之車牌號碼，因而報
    警循線查獲上情，並扣得被告上開分得之贓款五百元。乙○
    ○並於所誣告案件裁判確定前，自白前開犯行。
二、案經丙○○訴由臺南縣警察局歸仁分局報請臺灣臺南地方法
    院檢察署檢察官偵查起訴。
    理    由
一、上揭犯罪事實，業據被告乙○○於警詢（見臺南縣警察局歸
    仁分局南縣歸警三字第○九四○○一一二九四號卷第四頁至
    第六頁，下稱警卷）、檢察官偵查中（見臺灣臺南地方法院
    檢察署九十四年度第四四九四號卷第二十八頁，下稱偵查卷
    ）及本院審理時（本院九十五年二月十七日審理筆錄）供承
    不諱，核與告訴人丙○○、證人蔡明煌、吳東霖及東良於警
    詢時所述（見警卷第十三頁至第二十頁）及另案被告陳中富
    警詢中所述（見警卷第九頁至第十二頁）大致相符，且有贓
    物暫時保管單、地磅單、臺南縣警察局歸仁分局一一○受理
    案件紀錄表各一份附卷（見警卷第二十二頁至第二十四頁）
    可稽，及扣案之贓款五百元可資佐證。至另案被告汪思榮雖
    於警詢辯稱當時伊說不要搬，便坐在車內駕駛座旁邊坐位，
    由乙○○及陳中富二人將工字鐵搬上車駛離云云。惟查，被
    告乙○○已於上開警詢時供稱伊係與弟弟汪思榮及陳中富三
    人前往臺南縣歸仁鄉北段二○四一地號竊取工字鐵，由伊和
    陳中富二人將工字鐵搬運上車，而汪思榮在車上駕駛座上，
    當時係陳中富提議，因他沒有車子，所以邀伊和弟弟（即汪
    思榮）一同前往，竊取之工字鐵所賣得之二千一百九十七元
    伊分得五百元，汪思榮及陳中富二人共分得一千五百元，一
    百五十元加油用，四十七元買七星香菸用等語；及於上開偵
    查中供承陳中富跟伊一起下去，汪思榮在車上，所以應該知
    道伊有拿等語；而另案被告陳中富亦於警詢時供稱伊和乙○
    ○及汪思榮等三人一同竊取，係乙○○及汪思榮兄弟二人提
    議竊取等語。被告與另案被告汪思榮既係兄弟，自無為不實
    供述而陷自己及其弟弟汪思榮於不利地位之可能，足見上開
    另案被告汪思榮所辯顯係卸責之詞，無足採信。本案事證已
    明，被告犯行洵堪認定。
二、按刑法上所謂結夥三人以上係指有共同犯罪之故意，結為一
    夥而言。把風行為，在排除犯罪障礙，助成犯罪之實現，在
    合同意思範圍內分擔犯罪行為之一部，故亦係共同正犯而應
    計入結夥之內，最高法院七十二年度臺上字第三二○一號著
    有判例可資參照。本件被告於上開地點竊取工字鐵時，另案
    被告汪思榮固未下車參與搬運工字鐵之竊取行為，然其既與
    被告及另案被告陳中富一同前往，並在被告及另案被告陳中
    富下車搬運工字鐵之際，在車上駕駛座上等候，事後尚與二
    人前往變賣贓物朋分贓款，則其與被告及另案被告陳中富係
    基於共同竊盜之犯意聯絡，而由其擔任在被告及另案被告陳
    中富下車竊取時之把風工作無疑。是核被告所為，係犯刑法
    第三百二十一條第一項第四款之結夥竊盜罪及刑法第一百七
    十一條第一項之未指定犯人誣告罪。被告與另案被告汪思榮
    、陳中富等三人間，就上開竊盜犯行，有犯意聯絡及行為分
    擔，均為共同正犯。被告所犯上開二罪，犯意各別，行為互
    殊，應分論併罰。又被告曾於八十五年間，因偽造文書案件
    ，經最院法院以八十九年臺上字第三二一一號判處有期徒刑
    一年確定，於九十年八月十四日縮短刑期執畢出監，有臺灣
    高等法院被告前案紀錄表一份在卷可憑，其受有期徒刑之執
    行完畢，五年內再犯本件有期徒刑以上之罪，為累犯，均應
    依刑法第四十七條之規定，加重其刑。另被告上開所為之誣
    告犯行，被告於所誣告之案件裁判確定前已自白犯罪，有上
    開被告警詢及偵審筆錄可參，其未指定犯人誣告罪部分，應
    依刑法第一百七十二條規定減輕其刑，並先加後減之。爰審
    酌被告四肢健全，不思自食其力，竟夥同另案被告汪思榮及
    陳中富，結夥三人，竊取他人財物，得手後又為避免遭警追
    查，掩飾犯行，竟向警方謊報車輛失竊而犯未指定犯人之誣
    告罪，一錯再錯，不僅對告訴人丙○○之財產造成損害，更
    浪費警力等司法資源，惟其犯後坦認犯行，頗有悔意，且父
    母久病家貧等一切情狀，分別量處如主文所示之刑示懲。扣
    案之現金五百元，係被告竊取工字鐵後變賣所得之物，爰依
    刑法第三十八條第一項第三款併予宣告沒收。
四、至被告雖具狀並於本院審理時聲稱：伊前於九十三年間亦因
    竊盜犯行，經本院以九十四年度易字第四九二號判處有期徒
    刑四月確定，現正在執行該案，而本案係在該案判決確定前
    所犯之竊盜罪，應與前案係屬同一案件，請求為免訴之判決
    云云。惟查，上開被告所犯之竊盜案件，係被告基於意圖為
    自己不法所之概括犯意，先於九十三年二月十二日上午九時
    許，在臺南市○○路成功大學醫學院附設醫院旁，因見黃秋
    蘭所有之車牌號碼ＮＩＰ－三二二號輕型機車停放在該處，
    且機車鑰匙未取下，遂以該鑰匙啟動該車而竊取之，得手後
    作為代步工具使用；再於同年三月間某日，被告因行經臺南
    縣關廟鄉○○○街時，見王志維所有之ＪＰＷ－○九三號車
    牌懸掛在一部破舊之機車上，乙○○遂趁四下無人之際，持
    足以傷害他人生命身體之兇器扳手將該車牌卸下後，改掛於
    上開機車上使用，有上開案號之判決書一份附卷可參，且被
    告於前案警詢及本院審理中供承供陳當時其因無交通工具，
    為探望住院之父親，方起意竊取機車及車牌，供騎乘至醫院
    探望父親所用等情，亦據前案認定屬實，經本院調閱上開案
    卷核閱無誤。然本案被告竊取上開工字鐵，究其客觀層面而
    論，其時間已距上開竊取機車及車牌之時分別達七、八月之
    久，而就被告竊盜目的論，被告於本案所竊之工字鐵係為變
    賣得款花用，亦與前案竊取機車及車牌係供其騎乘代步炯不
    相謀，被告復於本案本院審理時供述伊係無意中見到上開工
    地內有工字鐵，故臨時起意竊取，伊並非時常竊盜之人等語
    。則縱兩案所犯罪名相同，且均係前案判決確定前所犯，惟
    其犯罪時間已非緊接，犯罪方法、動機亦難認有何雷同，顯
    非基於概括犯意反覆而為，因之被告本案犯行，本院認尚難
    與其前所犯竊盜案件論屬連續犯，本案與前案在訴訟上即非
    裁判上一罪關係，被告上開法律上意見難認有據，附此敘明
    。
據上論斷，應依刑事訴訟法第二百七十三條之一第一項、第二百
九十九條第一項前段，刑法第三百二十一條第一項第四款、第一
百七十一條第一項、第一百七十二條、第四十七條、第三十八條
第一項第三款，判決如主文。
本案經檢察官甲○○到庭執行職務。
中    華    民    國    95    年    2     月    27    日
                  刑事第二庭    法  官  陳賢德
以上正本證明與原本無異。
如不服本判決，應於收受送達後10日內向本院提出上訴書狀（應
附繕本）。
                                書記官  王志銘
中    華    民    國    95    年    2     月    27    日
附錄論罪科刑法條
中華民國刑法第三百二十一條第一項第四款
犯竊盜罪而有左列情形之一者，處六月以上、五年以下有期徒刑
：
四  結夥三人以上而犯之者。
中華民國刑法第一百七十一條第一項
未指定犯人，而向該管公務員誣告犯罪者，處一年以下有期徒刑
、拘役或三百元以下罰金。


司法院資訊處製作；財團法人民間司法改革基金會備份。
